【裁判字號】    99,交上易,93
【裁判日期】    990804
【裁判案由】    公共危險
【裁判全文】
臺灣高等法院高雄分院刑事判決        99年度交上易字第93號
上  訴  人  臺灣高雄地方法院檢察署檢察官
被      告  甲○○
上列上訴人因被告公共危險案件，不服臺灣高雄地方法院99年度
審交易字第576 號中華民國99年6 月24日第一審判決（起訴案號
：臺灣高雄地方法院檢察署99年度撤緩偵字第152 號），提起上
訴，本院判決如下：
    主  文
原判決撤銷，發回臺灣高雄地方法院。
    理  由
一、檢察官聲請簡易判決處刑意旨略以：被告甲○○明知服用酒
    類不能安全駕駛動力交通工具，於民國98年6 月17日下午5
    時許，在高雄市○○區○○路與憲政路口某小吃攤，因飲酒
    逾量，已無法安全騎車，竟未待體內酒精成分消退，旋於飲
    酒完畢，自上開飲酒處，騎乘車號YXI-143 號普通輕型機車
    上路，迄當日下午6 時42分許，行經高雄市○○區○○路14
    2 號前，為警攔檢，發現其滿口酒氣，經當場施以呼氣酒精
    濃度測試高達每公升0.58毫克（0.58MG/L），始查悉上情，
    因認被告涉犯刑法第185 條之3 之不能安全駕駛動力交通工
    具罪嫌等語。
二、被告甲○○前因公共危險案件，經臺灣高雄地方法院檢察署
    檢察官於98年7 月28日以98年度偵字第19892 號為緩起訴處
    分，甫於98年8 月18日緩起訴處分確定，緩起訴期間自98年
    8 月18日起至99年8 月17日止，嗣被告未於上開緩起訴期間
    內向國庫支付新臺幣3 萬元，該管檢察官乃於99年3 月22日
    以99年度撤緩字第100 號撤銷前開緩起訴之處分。原判決以
    上開撤銷緩起訴處分書固經送達被告於高雄縣美濃鎮○○街
    8 號戶籍地及高雄縣橋頭鄉○○路139 號居所地，然上開戶
    籍地因未獲會晤本人，僅將文書交與有辨別事理能力之同居
    人即被告之父代收，故於99年4 月7 日以為送達，另居所地
    因未會晤本人亦無受領文書之同居人或受僱人，於99年4 月
    9 日為寄存送達，然被告於99年1 月20日曾具狀向執行檢察
    官聲請分期繳納緩起訴處分金，聲請狀中住址欄係載明「高
    雄市○○區○○街55號」，且於99年3 月16日檢察官偵訊時
    ，被告現居亦為「高雄市○○區○○街55號」，檢察官既知
    悉被告另有上開居所，本件撤銷緩起訴處分書卻未對上開地
    址為送達，自難認被告已合法收受該撤銷緩起訴處分書，從
    而，被告於接受撤銷緩起訴處分書後，得以書狀敘述不服理
    由而聲請再議之7 日期間，即無從起算，本件撤銷緩起訴處
    分尚未確定，則檢察官於撤銷緩起訴之處分確定前即對被告
    提起本件訴訟，起訴程序顯有違背規定，因而諭知不受理，
    固非無見。
三、惟按「送達於應受送達人之住居所、事務所或營業所行之」
    「送達於住居、事務所或營業所，不獲會晤應受送達人者，
    得將文書付與有辨別事理能力之同居人或受僱人」，民事訴
    訟法第136 條第1 項前段、第137 條第1 項所明文，此一規
    定亦為刑事送達所準用（刑事訴訟法第62條）。又被告為接
    受文書之送達，應將其住所、居所向法院或檢察官陳明；雖
    未此一送達文書處所之陳明，而其住所、居所為書記官所知
    者，亦得向該處所送達之；刑事訴訟法第55條第1 項、第57
    條分別有所規定。是刑事文書向應受送達人之「住所」為送
    達係送達方法之原則，除非應受送達人曾為接受文書之送達
    ，特別將其住所或其他居所特別向法院或檢察官陳明，否則
    仍不能排除向住所送達方法之效力。本件被告於檢察官為緩
    起訴處分撤銷前之99年1 月20日曾具狀向執行檢察官聲請分
    期繳納緩起訴處分金，聲請狀中固載明住址為「高雄市○○
    區○○街55號」，且於99年3 月16日檢察官偵訊時，筆錄中
    亦載有被告現居「高雄市○○區○○街55號」，然該聲請狀
    中所載「高雄市○○區○○街55號」新址係記於狀內住址欄
    位，同欄內之「送達代收人、送達處所」欄均空白未任何記
    載，即使於99年3 月16日檢察官偵訊時，依訊問筆錄亦僅記
    載「籍設高雄縣美濃鎮○○街8 號。現居高雄市○○區○○
    街55號」，而未有日後文書應向該居所送達之陳述，形式上
    與上開送達處所陳明之規定並非相符，縱因其書狀有現居地
    之記載或到庭後有現居地之陳述，似均僅生上開「其居所為
    書記官所知，亦得向該處所送達之」規定之效力，尚不得因
    此謂已排除上開檢察官向被告戶籍住所地送達之效力。據此
    ，本件系爭撤銷緩起訴處分書由檢察官向被告位於高雄縣美
    濃鎮○○街8 號戶籍住所地為送達，似難謂有何瑕疵。況本
    件系爭「緩起訴處分命令及支付公庫通知書」分別於98年9
    月9 日、98年12月29日均係向被告住所地之高雄縣美濃鎮○
    ○街8 號為送達，分由其同居人即母劉美妹、二嫂彭子芳收
    受，而被告本人即於99年1 月20日主動具狀陳訴請檢察官准
    予分期繳納，顯然已因該送達而受轉知收受「緩起訴處分命
    令及支付公庫通知書」一事之結果，而被告具狀陳訴後，檢
    察官同以被告位於高雄縣美濃鎮○○街8 號戶籍地為送達傳
    票處所通知到庭，被告亦如期到庭，亦顯示該次傳票送達後
    亦有如期轉知被告之情，是被告與其住所地之同居親人似仍
    有密切關係連結，形式上亦未顯示該戶籍住所地所為文書送
    達有何客觀上被告不可能知情之情況，而依據被告偵查程序
    中及緩起訴執行程序中，住所以外之居所短時間內即有「高
    雄縣橋頭鄉○○路139 號」及「高雄市○○區○○街55號」
    不同處所，顯示各該居所地址均僅是暫時性質，能否因有此
    記載、陳述逕可認定符合「送達處所陳明」之要件，亦有可
    疑。是「高雄市○○區○○街55號」居所，性質上書記官是
    否對該址送達僅生「得向該處所送達之」之效力，尚不因未
    依該處所為送達即否定向被告住所地送達之合法性。至本件
    系爭撤銷緩起訴處分書由檢察官向被告位於高雄縣美濃鎮○
    ○街8 號戶籍住所地為送達之該次送達固因上開戶籍住所地
    因未獲會晤被告本人，但已於99年4 月7 日將文書送交與有
    辨別事理能力之同居人即被告之父代收，有送達證書附卷可
    按，形式上亦無送達不合法情形，是本件撤銷緩起訴處分書
    送達似無效力爭議；事實上，迄今未見被告就該撤銷緩起訴
    處分書之處分內容有何異議，即使檢察官為簡易判決處刑書
    之聲請，案已繫屬本院，亦無被告主動口頭或書面異議，若
    欲爭議撤銷緩起訴處分書送達爭議，理應由被告負反證之舉
    證責任，實不宜在未依抗辯或依職權調查系爭99年4 月7 日
    被告父親收受系爭議撤銷緩起訴處分書後是否轉知被告或被
    告與其住所地之親人間之實質同居關係之前，逕自否定該送
    達之合法性。原審檢察官執此以為上訴，指摘原判決為不受
    理判決不當，即有理由，應由本院撤銷，且為顧及被告審級
    利益，爰諭知發回原審更為妥適調查該撤銷緩起訴處分效力
    之時間點後，更為適切之判決。
據上論結，應依刑事訴訟法第369 條第1 項後段，判決如主文。
中    華    民    國    99    年    8     月    4     日
                  刑事第八庭    審判長法  官  洪兆隆
                                      法  官  張盛喜
                                      法  官  郭玫利
以上正本證明與原本無異。
不得上訴。
中    華    民    國    99    年    8     月    4     日
                                      書記官  吳福連

司法院資訊處製作；財團法人民間司法改革基金會備份。
